【裁判字號】    95,訴,1582
【裁判日期】    951017
【裁判案由】    偽造有價證券等
【裁判全文】
臺灣桃園地方法院刑事判決              95年度訴字第1582號
公  訴  人  臺灣桃園地方法院檢察署檢察官
被      告  戊○○
                    （
指定辯護人  本院公設辯護人  乙○○
被      告  丁○○
上列被告因偽造有價證券等案件，經檢察官提起公訴（95年度偵
字第5807號、第13696 號），本院判決如下︰
    主  文
戊○○意圖供行使之用，而偽造有價證券，累犯，處有期徒刑參
年陸月，扣案之偽造如附表所示之支票壹張沒收。又共同意圖為
自己不法之所有，以恐嚇使人將本人之物交付，累犯，處有期徒
刑捌月。應執行有期徒刑肆年，扣案之偽造如附表所示之支票壹
張沒收。
丁○○共同意圖為自己不法之所有，以恐嚇使人將本人之物交付
，處有期徒刑柒月，緩刑貳年。
    事  實
一、戊○○前因恐嚇取財等案件，經本院九十一年度訴字第一五
    五三號刑事判決判處有期徒刑二年六月確定，刑期自民國九
    十二年六月二十一日起算，於九十三年十二月七日假釋出獄
    ，迄九十四年二月五日縮刑假釋期滿（羈押折抵二百九十四
    日），假釋未經撤銷，所餘刑期以已執行論而執行完畢（構
    成累犯）。詎其仍不知悔改，於九十四年五月七日下午四時
    許，行經甲○○位在桃園縣龍潭鄉○○路二八八巷二一二弄
    二號住處，見該住戶後門未關，遂意圖為自己不法之所有，
    逕自開門進入該屋（侵入住宅部分未據告訴），徒手竊取甲○○所有之筆記型電腦一台、美金九百元、歐元一百元、鑽
    戒二只、翡翠項鍊、耳環、戒指、公事包、印鑑、身分證及
    荷蘭銀行空白支票簿一本等總計價值約為新臺幣（下同）三
    十萬元之物品，得手後，將部分贓物變賣花用。戊○○因見
    竊得之物品內有前開荷蘭銀行之空白支票，遂意圖供行使之
    用，並基於偽造有價證券之犯意，於九十四年六月十三日中
    午某時，前往桃園縣龍潭鄉○○路上某刻印店，擅自委由某
    不知情之成年刻印人員，偽刻「臺北縣調查局」及「彭榮貴
    」之印章各一枚，於翌日（九十四年六月十四日）凌晨三時
    許，在桃園縣龍潭鄉○○路三九六之十號之「人仁便利商店
    」內，填寫如附表所示之發票日期、金額，並在發票人欄蓋
    用上述偽刻之「臺北縣調查局」及「彭榮貴」之印文各一枚
    ，並偽簽「彭榮貴」之署名一枚，偽造附表所示之支票一紙
    ，旋持以向該店不知情之店員葉秀雄（業經檢察官另為不起
    訴處分確定）佯稱：渠身分證有問題無法辦理票據交換，然
    因修車急需用錢，只要葉秀雄交付渠八千元，即可持該支票
    至銀行兌現二萬元等語，葉秀雄因戊○○經常至該店消費而
    面熟，並見該支票發票人欄有「臺北縣調查局」之印文，因
    而信以為真而陷於錯誤，乃交付八千元予戊○○而取得該張
    偽造支票，並於同日上午九時三十分許，在該張支票背面請
    款人欄載明其本人姓名、住址及郵局帳號，持向桃園縣龍潭
    鄉中興郵局託收代為提示，嗣經臺灣票據交換所查明該紙支
    票乃為掛失之空白票據而遭退票，葉秀雄至此方知受騙。
二、緣丙○○居住在桃園縣楊梅鎮○○○街二十二號共三層樓之
    透天厝內，該建物一樓店面經營福利社，戊○○於九十五年
    六月二十二日凌晨四時許，因見丙○○經營之前開福利社大
    門未關，遂另行起意，並意圖為自己不法之所有，於夜間侵
    入前開住宅，徒手竊取丙○○所有之現金約五千元、香煙約
    十條及車鑰匙一串，得手後，立即返回桃園縣平鎮市○○○
    路九十號之租屋處，約於同日上午六時許，戊○○喚醒熟睡
    之女友丁○○，戊○○承續前揭犯意，並與丁○○共同基於
    意圖為自己不法所有之犯意聯絡，由丁○○騎乘機車搭載戊○○返回桃園縣楊梅鎮○○○街二十二號附近，戊○○即以
    甫竊得之車鑰匙一串，徒手竊取丙○○所有停放在路邊車號
    CL － ○七八九號賓士自用小客車一輛，得手後，由戊○○
    將該車駛往桃園縣楊梅鎮○○路二十二巷九號，並停放在該
    建物地下室一樓之停車場，於同日中午十二時三十分許，戊○○與丁○○在桃園縣楊梅鎮埔心火車站旁，共同基於恐嚇
    取財之犯意聯絡，推由丁○○接續三次以公共電話撥打丙○○使用之0000000000號行動電話，恐嚇丙○○交
    付十萬元，丙○○因懼怕其住宅及自用小客車再度遭竊而心
    生畏怖，經討價還價降為四萬元，雙方並約定由丙○○於同
    日下午二時三十分許，將前開款項放置在桃園縣楊梅鎮○○
    路二號幼工郵局門口前之環保筒內，嗣因丙○○心有不甘，
    僅放置一萬元，並報警於翌日（九十五年六月二十三日）下
    午五時三十分許，當場逮捕前往取款之戊○○，再循線查獲
    丁○○。
三、案經桃園縣政府警察局平鎮分局、龍潭分局、楊梅分局報請
    臺灣桃園地方法院檢察署檢察官偵查起訴。
    理  由
一、按被告以外之人於審判外之言詞或書面陳述，除法律有規定
    者外，不得作為證據，刑事訴訟法第一百五十九條第一項固
    定有明文。惟被告以外之人於審判外之陳述，雖不符同法第
    一百五十九條之一至之四之規定，而經當事人於審判程序同
    意作為證據，法院審酌該言詞陳述或書面陳述作成時之情況
    ，認為適當者，亦得為證據。又當事人、代理人或辯護人於
    法院調查證據時，知有第一百五十九條第一項不得為證據之
    情形，而未於言詞辯論終結前聲明異議者，視為有前項之同
    意，此亦據同法第一百五十九條之五規定甚明。查本件證人
    甲○○、葉秀雄、丙○○等人於警詢時之陳述，均屬被告以
    外之人在審判外之陳述而屬傳聞證據，且不符刑事訴訟法第
    一百五十九條之三之規定，惟檢察官、被告及辯護人就上開
    審判外之陳述，迄於本院言詞辯論終結前均未聲明異議，而
    本院審酌渠等於陳述作成時之情況，核無違法取證之瑕疵，
    亦認為以之作為證據為適當，依上開規定，上開證人前述審
    判外之陳述，得為證據。至前開證人於檢察官偵查中，經具
    結而向檢察官所為陳述，並無顯有不可信之情況，依同法第
    一百五十九條之一第二項之規定，該陳述亦得為證據，合先
    敘明。
二、上揭犯罪事實，業據被告戊○○、丁○○於本院審理時坦承
    不諱，核與證人甲○○、葉秀雄、丙○○於警詢時及檢察官
    訊問時具結證述之情節相符，並有證人甲○○住宅遭竊之現
    場照片十三張、被告戊○○所偽造如附表所示之支票、電腦
    託收票據收據各一張、贓物認領保管單三紙、桃園縣楊梅鎮
    ○○路二號幼工郵局門前環保筒及被告戊○○所騎乘機車之
    照片共六張，及在前開甲○○住宅遭竊現場採集到之指紋四
    枚，經送鑑定後，其中編號一照片上之指紋與被告戊○○之
    右拇指指紋相符，此有內政部警政署刑事警察局九十五年三
    月九日刑紋字第○九五○○二三七六一號鑑驗書及桃園縣政
    府警察局平鎮分局刑案現場勘察報告各一份在卷可佐，足認
    被告戊○○、丁○○前開自白與事實相符，堪以採信。本件
    事證明確，應依法論科。
三、論罪科刑部分：
（一）按被告行為後，刑法部分條文及刑法施行法業於九十四年
      二月二日經總統以華總一義字第○九四○○○一四九○一
      號令修正公布，並於九十五年七月一日施行（此次修正後
      刑法下稱新刑法，修正前刑法下稱舊刑法），參酌最高法
      院九十五年五月二十三日刑事庭第八次會議決議意旨，新
      刑法第二條第一項之規定，係規範行為後法律變更所生新
      舊法律比較適用之準據法，於新刑法施行後，應適用新刑
      法第二條第一項之規定，為「從舊從輕」之比較。另於比
      較時應就罪刑有關之共犯、未遂犯、想像競合犯、牽連犯
      、連續犯、結合犯，以及累犯加重、自首減輕暨其他法定
      加減原因（如身分加減）與加減例等一切情形，本於統一
      性及整體性原則，綜其全部罪刑之結果而為比較。準此而
      論，本案涉及法律變更之部分如下：
   1、被告行為後，刑法第二十八條共同正犯之規定，業已修正
      為「二人以上共同實『行』犯罪之行為者，皆為正犯」，
      涉及共同正犯構成要件之變更，比較新、舊法之結果，二
      者規定於本件適用之結果並無不同。
   2、被告行為後，刑法第五十五條牽連犯之規定，業經新刑法
      刪除，則被告之犯行，因行為後新法業已刪除牽連犯之規
      定，此刪除雖非犯罪構成要件之變更，但顯已影響行為人
      刑罰之法律效果，自屬法律有變更，且如依新法之規定，
      被告戊○○所犯如事實欄一所載之竊盜、偽造有價證券、
      詐欺取財等罪及被告戊○○、丁○○所犯如事實欄二所載
      之竊盜、恐嚇取財等罪，均應論以數罪且分論併罰，惟如
      依舊法之規定，則被告二人所犯上開各罪，有方法、目的
      之牽連關係，應從一重罪處斷，比較新、舊法結果，自以
      舊法之規定較有利於被告。
   3、被告行為後，刑法第三十三條第五款業已修正規定「罰金
      ：新臺幣一千元以上，以百元計算之。」，與修正前舊刑
      法第三十三條第五款規定「罰金：一元（折算為新臺幣三
      元）以上。」不同。比較新舊法結果，以舊法較有利於行
      為人。
   4、再查被告行為後，業已增訂刑法施行法第一條之一，並規
      定：「中華民國九十四年一月七日刑法修正施行後，刑法
      分則編所定罰金之貨幣單位為新臺幣。九十四年一月七日
      刑法修正時，刑法分則編未修正之條文定有罰金者，自九
      十四年一月七日刑法修正施行後，就其所定數額提高為三
      十倍。但七十二年六月二十六日至九十四年一月七日新增
      或修正之條文，就其所定數額提高為三倍。」，是就現行
      刑法中，有關於罰金刑最高度處罰之規定已有修正，惟經
      比較增訂之刑法施行法第一條之一與被告行為時之罰金罰
      鍰提高標準條例第一條前段、現行法規所定貨幣單位折算
      新臺幣條例第二條結果，二者規定適用之結果並無不同。
   5、被告戊○○行為後，刑法第四十七條第一項累犯之規定，
      業已修正為「受徒刑之執行完畢，或一部之執行而赦免後
      ，五年以內『故意』再犯有期徒刑以上之罪者，為累犯，
      加重本刑至二分之一」，惟比較新、舊法之結果，本件被
      告戊○○均符合新舊法累犯之規定，是二者適用之結果對
      於被告戊○○並無不同。
   6、又被告戊○○行為後，修正前刑法第五十一條第五款規定
      「宣告多數有期徒刑者，於各刑中之最長期以上，各刑合
      併之刑期以下，定其刑期。但不得逾二十年」，修正後刑
      法第五十一條第五款規定「宣告多數有期徒刑者，於各刑
      中之最長期以上，各刑合併之刑期以下，定其刑期。但不
      得逾三十年」，經比較新舊法之結果，修正前刑法第五十
      一條第五款之規定較有利於行為人。
   7、綜上所述，參酌前揭最高法院刑事庭會議決議意旨，本院
      綜合本件全部罪刑比較之結果，認以舊刑法較有利於被告
      二人，故本件應一體適用舊刑法。
（二）按行使偽造之有價證券以使人交付財物，固含有詐欺之性
      質，但如行使該偽造之有價證券，係供擔保或作為新債清
      償而借款，則其借款之行為，已屬行使偽造有價證券行為
      以外之另一行為，應再論以詐欺取財罪（最高法院九十年
      度台上字第五四一六號判決意旨參照），本件被告戊○○
      以附表所示偽造支票一紙，向葉秀雄詐騙取得八千元，已
      屬行使偽造有價證券行為以外之另一行為，揆諸前揭最高
      法院判決意旨，自應再論以詐欺取財罪。核被告戊○○於
      事實欄一所為，係犯刑法第三百二十條第一項之普通竊盜
      罪、同法第二百零一條一項之偽造有價證券罪、同法第三
      百三十九條第一項之詐欺取財罪。被告戊○○於事實欄二
      所為，則係犯刑法第三百二十一條第一項第一款之於夜間
      侵入住宅竊盜罪及同法第三百四十六條第一項之恐嚇取財
      罪。而被告丁○○所為，則係犯刑法第三百二十條第一項
      之普通竊盜罪及同法第三百四十六條第一項之恐嚇取財罪
      。
（三）被告戊○○偽造「臺北縣調查局」及「彭榮貴」之印章，
      再以偽刻之前開印章於附表所示支票上之發票人欄偽造「
      臺北縣調查局」及「彭榮貴」之印文及「彭榮貴」之署押
      ，均係偽造有價證券之部分行為，不另論罪，又被告戊○○意圖供行使之用而偽造有價證券後復持以行使，行使之
      低度行為為偽造之高度行為所吸收，亦無庸論擬（最高法
      院三十一年上字第八八號判例參照）。而被告戊○○利用
      不知情之成年刻印人員偽造前開「臺北縣調查局」及「彭
      榮貴」之印章及利用不知情之葉秀雄行使如附表所示偽造
      支票之行為，均係間接正犯。被告戊○○於事實欄二所載
      之時地，先侵入丙○○之住宅竊盜財物，嗣後再返回該處
      竊盜丙○○所有之上開自用小客車，係基於基本構成要件
      相同之單一竊盜犯意下之接續行為，僅侵害一個法益，只
      論以刑法第三百二十一條第一項第一款之加重竊盜罪一罪
      ；又被告丁○○先後撥打丙○○之行動電話恐嚇丙○○交
      付財物，亦係基於同一恐嚇取財罪犯意下之接續行為，僅
      侵害一個法益，亦只論以一罪。
（四）被告戊○○侵入丙○○住宅竊取財物之行為，係犯刑法第
      三百二十一條第一項第一款之加重竊盜罪，公訴意旨認應
      依刑法第三百二十條第一項之普通竊盜罪處斷，尚有未洽
      ，惟起訴之社會基本事實同一，爰依法變更起訴法條。被
      告戊○○與被告丁○○就事實欄二所載竊取丙○○所有之
      自用小客車及恐嚇取財之犯行，具有犯意聯絡及行為分擔
      ，應論以共同正犯。被告戊○○分別所犯如事實欄一所載
      之普通竊盜罪、偽造有價證券罪、詐欺取財罪及事實欄二
      所載之加重竊盜及恐嚇取財等罪間，均分別具有方法、目
      的之牽連關係，應依舊刑法第五十五條之規定，各從一重
      之偽造有價證券罪及恐嚇取財罪處斷。而被告丁○○所犯
      上開普通竊盜及恐嚇取財罪間，亦有方法、目的之牽連關
      係，應依舊刑法第五十五條牽連犯之規定，從一重之恐嚇
      取財罪處斷。被告戊○○所犯上開偽造有價證券及恐嚇取
      財二罪，犯意各別，罪名不同，應分論併罰之。
（五）被告戊○○前因恐嚇取財等案件，經本院九十一年度訴字
      第一五五三號刑事判決判處有期徒刑二年六月確定，刑期
      自九十二年六月二十一日起算，於九十三年十二月七日假
      釋出獄，迄九十四年二月五日縮刑假釋期滿（羈押折抵二
      百九十四日），假釋未經撤銷，所餘刑期以已執行論而執
      行完畢，此有臺灣高等法院被告前案紀錄表在卷可稽，其
      前受有期徒刑執行完畢，於五年內再故意犯有期徒刑以上
      之罪，為累犯，應依舊刑法第四十七條之規定加重其刑。
      爰審酌被告二人之素行、犯罪動機、目的、手段、所生之
      危害及犯後之態度等一切情狀，分別量處如主文所示之刑
      ，並就被告戊○○之部分，定其應執行之刑，以示懲儆。
      末查被告丁○○前未曾因故意犯罪受有期徒刑以上刑之宣
      告，此有臺灣高等法院被告前案紀錄表在卷可按，因一時
      失慮，偶罹刑典，事後已坦承犯行，足見其深具悔意，經
      此刑之宣告後，應知警惕而無再犯之虞，本院因認前開對
      其所宣告之刑以暫不執行其刑為當，參酌前揭最高法院刑
      事庭會議決議意旨，依修正後刑法第七十四條第一項第一
      款之規定，宣告緩刑二年，用啟自新。
（六）被告戊○○偽造如附表所示之支票一張，不論屬於被告戊○○與否，應依刑法第二百零五條之規定沒收，而前開支
      票上所偽造「臺北縣調查局」及「彭榮貴」之印文各一枚
      及「彭榮貴」之署押一枚，係屬偽造有價證券之一部分，
      已因沒收上開有價證券而包括在內，自毋庸重為沒收之諭
      知（最高法院八十九年度台上字第三七五七號判決參照）
      。另被告戊○○所偽造之「臺北縣調查局」及「彭榮貴」
      之印章各一枚，業據其供稱已丟棄等語在卷（見本院卷第
      八一頁），是前開二枚印章，顯已滅失，爰不再宣告沒收
      ，附此敘明。被告戊○○本件所犯之竊盜犯行，前後相隔
      一年，且依其犯罪情節觀之，顯非肆無忌憚，惡性重大一
      再犯案之慣竊，尚難認有犯竊盜罪之習慣，本院認前開對
      其所宣告之刑，已足惕勵其奮發向上，尚無併予宣告強制
      工作之必要，檢察官請求宣告強制工作等語，尚有未洽，
      併予敘明。
四、不另為無罪諭知之部分：
（一）公訴意旨另以：被告丁○○係夥同被告戊○○於事實欄二
      所載之時地竊取丙○○所有之現金約五千元、香煙約十條
      及車鑰匙一串，因認被告丁○○此部分尚涉有刑法第三百
      二十條第一項之普通竊盜罪嫌（被告戊○○此部分之犯行
      ，業經本院變更起訴法條為刑法第三百二十一條第一項第
      一款之加重竊盜罪）。
（二）經查：被告丁○○迭於警詢、偵查及本院審理時均供稱被
      告戊○○進入丙○○住宅行竊時，伊在上開租屋處睡覺等
      語（見偵字第一三六九六號卷第二五、六一頁、本院卷第
      五九頁），核與被告戊○○於本院審理時具結證述之情節
      相符（見本院卷第七二、七三頁），且遍查全案卷證，實
      無確據足認被告丁○○涉有此部分之犯行，惟被告丁○○
      此部分犯行，與其前揭經論罪科刑之部分，具有牽連犯裁
      判上一罪之關係，爰不另為無罪之諭知。
據上論斷，應依刑事訴訟法第二百九十九條第一項前段、第三百
條，修正後刑法第二條第一項前段，刑法第三百二十條第一項、
第二百零一條第一項、第三百三十九條第一項、第三百二十一條
第一項第一款、第三百四十六條第一項，修正前刑法第二十八條
、第四十七條、五十五條、第五十一條第五款，刑法第二百零五
條，修正後刑法第七十四條第一項第一款，罰金罰金提高標準條
例第一條前段，判決如主文。
本案經檢察官楊挺宏到庭執行職務。
中    華    民    國    95    年    10    月    17    日
                  刑事第八庭  審判長法  官  曾家貽
                                    法  官  陳彥宏
                                    法  官  吳為平
以上正本證明與原本無異。
如不服本判決書應於送達後十日內向本院提出上訴狀。
                                    書記官 江惠婷
中    華    民    國    95    年    10    月    18    日
附表：
┌─────┬──────┬───────┬──────┐
│  發票人  │   發票日   │    面額      │  支票號碼  │
│          │            │ （新臺幣）   │            │
├─────┼──────┼───────┼──────┤
│臺北縣調查│九十四年六月│   二萬元     │○○七○五八│
│局、彭榮貴│八日        │              │五          │
└─────┴──────┴───────┴──────┘
附錄論罪科刑法條：
刑法第320條第1項
意圖為自己或第三人不法之所有，而竊取他人之動產者，為竊盜
罪，處 5 年以下有期徒刑、拘役或 5 百元以下罰金。
刑法第201條第1項
意圖供行使之用，而偽造、變造公債票、公司股票或其他有價證
券者，處3 年以上10年以下有期徒刑，得併科3 千元以下罰金。
刑法第339條第1項
意圖為自己或第三人不法之所有，以詐術使人將本人或第三人之
物交付者，處5 年以下有期徒刑、拘役或科或併科1 千元以下罰
金。
刑法第321條第1項第1款
犯竊盜罪而有左列情形之一者，處 6 月以上、 5 年以下有期徒
刑：
一  於夜間侵入住宅或有人居住之建築物、船艦或隱匿其內而犯
    之者。
刑法第346條第1項
意圖為自己或第三人不法之所有，以恐嚇使人將本人或第三人之
物交付者，處6 月以上5 年以下有期徒刑，得併科1 千元以下罰
金。


司法院資訊處製作；財團法人民間司法改革基金會備份。
